【裁判字號】    91,財管,11
【裁判日期】    920416
【裁判案由】    指定遺產管理人
【裁判全文】
臺灣嘉義地方法院民事裁定  九十一年度家管字第一一號
    聲  請  人  乙○○  籍設嘉.
                        現住高.
右聲請人聲請指定被繼承人甲○○之遺產管理人事件，本院裁定如左：
    主  文
指定財政部國有財產局臺灣南區辦事處嘉義分處為被繼承人甲○○（男，民國前二十
七年（即日據時期明治十八年）三月三日生，民國三十四年十月三十一日死亡，最後
住所：嘉義市車店四六六號）之遺產管理人。
准對被繼承人甲○○之繼承人為承認繼承之公示催告。
被繼承人甲○○之繼承人，應自前項公示催告最後登載新聞紙之日起壹年內承認繼承
，上述期限屆滿，無繼承人承認繼承時，被繼承人施木生之遺產，於清償債權並交付
遺贈物後，如有賸餘即歸屬國庫。
聲請程序費用由被繼承人甲○○之遺產負擔。
    理  由
一、按繼承開始時，繼承人有無不明，而無親屬會議或親屬會議未於一個月內選定遺
    產管理人者，利害關係人或檢察官得聲請法院選任遺產管理人，並由法院依公示
    催告程序，定六個月以上之期限，公告繼承人，命其於期限內承認繼承，民法第
    一千一百七十七條及第一千一百七十八條定有明文。
二、本件聲請意旨略以：被繼承人甲○○於民國三十四年十月三十一日死亡，遺有坐
    落嘉義市○○段○○段三三地號及同小段三三－一地號土地所有權應有部分各八
    分之一，均已被政府徵收，而留有補償費之遺產。茲因聲請人前奉外祖母柯詹珍
    及舅父柯振榮之命，於五十八年間赴阿里山，將被繼承人甲○○之骨骸裝罈帶回
    住處前安奉，並於六十四年間將其安葬在嘉義縣水上鄉牛稠埔公墓，花費相當金
    額，復於八十六年間遷往台南縣六甲鄉第三公墓重新安葬，花費十二萬元，且聲
    請人並有支出甲○○檢骨、修墓之費用。茲因被繼承人甲○○有無繼承人不明，
    且無法依民法第一千一百七十七條之規定選定遺產管理人，以致聲請人無從行使
    其債權，為此，爰依法聲請指定聲請人或財政部國有財產局臺灣南區辦事處嘉義
    分處為被繼承人甲○○之遺產管理人為語。
三、本件聲請人主張之事實，業據其提出除戶戶籍謄本一件、土地登記謄本二件、本
    院八十八年度家管字第一一號民事裁定書一份、證明書三紙、收據一份為證，並
    經本院調閱八十八年度家管字第一一號民事卷宗查明屬實，堪信為實在。又依聲
    請人之主張，其為被繼承人甲○○（或其繼承人）之債權人，堪認係利害關係人
    ，則其聲請選任被繼承人甲○○之遺產管理人，自無不合，應予准許。惟聲請人
    既主張其為債權人，自不宜再指定其為遺產管理人，以免其於執行遺產管理人之
    職務時發生立場衝突之情形，本院因認本件以指定財政部國有財產局臺灣南區辦
    事處嘉義分處為被繼承人甲○○之遺產管理人為適當，爰依此指定之，並為承認
    繼承之公示催告。
四、依非訟事件法第八條第一項前段、民法第一千一百五十條前段裁定如主文。
中      華      民      國    九十二    年      四      月     十六     日
~B臺灣嘉義地方法院家事法庭
~B    法  官  王漢章
右為正本係照原本作成
如對本裁定抗告須於裁定送達後十日內向本院提出抗告狀
~B    書記官


司法院資訊處製作；財團法人民間司法改革基金會備份。
